臺灣士林地方法院刑事判決
111年度易字第227號
公  訴  人  臺灣士林地方檢察署檢察官
被      告  吳雲裳


上列被告因侵占案件，經檢察官提起公訴（111年度偵字第311號
），本院判決如下：
    主  文
吳雲裳犯侵占遺失物罪，處罰金新臺幣壹萬元，如易服勞役，以
新臺幣壹仟元折算壹日。未扣案如附表編號1至3、10至12所示之
物均沒收，於全部或一部不能沒收或不宜執行沒收時，追徵其價
額。
    事  實
一、吳雲裳於民國110年11月19日13時5分許，在臺北市北投區公
    舘路與公舘路423巷8弄口，拾獲吳麗珠於同日13時2分許在
    上址遺失之COACH手提包1個（下稱系爭手提包，內含如附表
    所示之物，下同），竟意圖為自己不法之所有，基於侵占遺
    失物之犯意，將系爭手提包內之財物予以侵占入己，並於拿
    取系爭手提包內之財物後，旋即前往臺北市北投區公舘路22
    8巷15弄及228巷附近公園將系爭手提包丟棄。嗣吳麗珠發覺
    系爭手提包遺失，報警處理，經警調閱監視器錄影畫面，始
    循線查悉上情。
二、案經吳麗珠訴由臺北市政府警察局北投分局報告臺灣士林地
    方檢察署檢察官偵查起訴。
    理  由
壹、證據能力：
    本判決所引用其他被告以外之人於審判外之言詞或書面陳述
    ，雖均屬傳聞證據，惟檢察官、被告吳雲裳於本院言詞辯論
    終結前均同意作為證據【見本院111年度易字第227號卷（下
    稱本院卷㈡）第28頁至第29頁】，本院審酌上開證據資料作
    成時之情況，尚無違法不當及證明力明顯過低之瑕疵，認為
    以之作為證據應屬適當，揆諸刑事訴訟法第159條之5第1項
    規定，均有證據能力。又本判決其他引用資以認定事實所憑
    之非供述證據，並無證據證明係公務員違背法定程序所取得
    ，依刑事訴訟法第158條之4反面解釋，亦有證據能力。
貳、實體方面：
一、認定犯罪事實所憑證據及理由：
　  訊據被告矢口否認有何侵占遺失物之犯行，辯稱：其未於案
    發時間至案發地點，亦未拾獲系爭手提包，監視錄影畫面之
    女子非其本人，不記得遭員警查獲時有無拍照，其非警察所
    攝照片中之人云云。經查：
　㈠告訴人於110年11月19日13時2分許在上址遺失系爭手提包1個
    （內含如附表所示之物），嗣於同日13時5分許遭1名騎乘腳
    踏車、頭戴漁夫帽之女子撿走並侵占入己等節，為被告所不
    否認（見本院卷㈡第26頁至第27頁、第30頁），並經告訴人
    於偵查中證述明確【見臺灣士林地方檢察署111年度偵字第3
    11號卷（下稱偵卷）第22頁至第23頁】，復有道路監視器錄
    影畫面可證（見偵卷第25頁至第33頁），先堪認定。
　㈡次查110年11月19日13時5分撿走系爭手提包並侵占財物之女
    子頭戴灰色漁夫帽、身著灰色外套，所騎乘之腳踏車後輪有
    白色擋泥板、後座裝設白色底板堆滿雜物、車頭則以藍色塑
    膠袋包裹等節，有道路監視器錄影畫面可證（見偵卷第28頁
    至第33頁）；而被告於110年11月28日為警攔查時，身穿灰
    色外套，頭戴藍灰色帽頂、淺紫色帽沿之漁夫帽，所騎乘腳
    踏車後輪亦有白色擋泥板、後座裝設白色保麗龍板堆放雜物
    ，並以藍色塑膠袋包裹車頭乙情，亦有警員何修安之吳麗珠
    財物遭侵占案偵查報告、警員拍攝照片在卷可佐（見偵卷第
    8頁至第10頁、第34頁至第36頁），則被告為警攔查時所著
    衣帽顏色、樣式及所騎腳踏車擋泥板、後座保麗龍板及車頭
    藍色塑膠袋等特徵既均與監視錄影畫面中拾獲系爭手提包並
    侵占財物之女子相符，足見監視錄影畫面中拾獲系爭手提包
    並侵占財物之女子即為被告，被告空言否認犯行，難認可採
    。
　㈢從而，本案事證明確，被告侵占遺失物之犯行，堪以認定，
    應依法論科。
二、論罪科刑：
　㈠核被告所為，係犯刑法第337條侵占遺失物罪。爰審酌被告不
    思以正當途徑獲取財物，因一時貪念，拾取他人遺失之系爭
    手提包後，竟未送交警局或其他合適之機關處理，反將系爭
    手提包內之財物予以侵占入己並將系爭手提包丟棄，法治觀
    念顯有不足，所為實屬不該。復斟酌被告犯後自始否認犯行
    ，未與告訴人達成和解，亦未將侵占財物返還告訴人之犯後
    態度，及被告前因竊盜案件經本院科罰金新臺幣（下同）2,
    000元，兼衡被告自陳高商畢業之智識程度，未婚、無子女
    、無業之家庭經濟狀況（見本院卷㈡第31頁），暨其犯罪動
    機、目的、手段、所生危害，以及檢察官、被告、告訴人就
    科刑範圍之意見等一切情狀，量處如主文所示之刑，並諭知
    易服勞役之折算標準，以資懲儆。　　　　
  ㈡按犯罪所得，屬於犯罪行為人者，沒收之；前2項之沒收，於
    全部或一部不能沒收或不宜執行沒收時，追徵其價額；刑法
    第38條之1第1項前段、第3項定有明文。本件被告所侵占告
    訴人所有如附表編號1至3、10至12所示之物，雖未扣案，惟
    均屬其犯罪所得，且迄未實際合法發還告訴人，仍應依刑法
    第38條之1第1項前段規定諭知沒收，併依同條第3項規定諭
    知於全部或一部不能沒收或不宜執行沒收時，追徵其價額。
    至被告侵占之如附表編號4至9所示之物，因屬告訴人專屬權
    利，且可由告訴人向發卡銀行或行政機關聲請掛失補發，原
    卡片或證件因此失其效用，本院認此部分之沒收宣告並無刑
    法上之重要性，是依刑法第38條之2第2項之規定，爰不予宣
    告沒收，附此敘明。
據上論斷，應依刑事訴訟法第299條第1項前段，判決如主文。
本案經檢察官黃仙宜提起公訴，檢察官張尹敏、林在培到庭執行
職務。
中　　華　　民　　國　　111 　年　　7 　　月　　21　　日
                  刑事第一庭　法  官  鍾  晴
以上正本證明與原本無異。
如不服本判決應於收受送達後20日內向本院提出上訴書狀，並應
敘述具體理由。其未敘述上訴理由者，應於上訴期間屆滿後20日
內向本院補提理由書（均須按他造當事人之人數附繕本）「切勿
逕送上級法院」。
因疫情而遲誤不變期間，得向法院聲請回復原狀。
                              書記官  李欣頻　　　　　　
中　　華　　民　　國　　111 　年　　7 　　月　　21　　日
附錄法條
中華民國刑法第337條
意圖為自己或第三人不法之所有，而侵占遺失物、漂流物或其他
離本人所持有之物者，處1萬5千元以下罰金。
附表
編 號 品名 數量 1 LV皮夾 1個 2 現金新臺幣（下同） 6,000元 3 500元五倍券 1張 4 信用卡 9張 5 金融卡 2張 6 國民身分證 1張 7 全民健保卡 1張 8 駕駛執照 1張 9 行車執照 1張 10 支票（面額2萬元） 1張 11 房屋鑰匙  12 汽車遙控器